# 企业会计准则解释第 7 号中关于成本法转权益法

提问人：qiaoyf 时间：2016-01-17 22:12:40
2014 年 6 月 1 日，A公司向B公司投资 4800 万元，其他股东投放 3200 万元，设立B公司，A公司在B公司的持股比例为60%。 2014 年和2015 年B公司的净利润分别为 100 万元和 250 万元，均未分配利润。 2015 年 12 月 31 日，C公司向B投资 18000 万元，其中 9800 万元作为实收资本， 8200 万元作为资本公积。投资后，A公司的持股比例下降为27%。 上述情况，属于解释第 7 号第一问的情形。 解释第 7号的规定：“（一）在个别财务报表中，应当对该项长期股权投资从成本法转为权益法核算。首先，按照新的持股比例确认本投资方应享有的原子公司因增资扩股而增加净资产的份额，与应结转持股比例下降部分所对应的长期股权投资原账面价值之间的差额计入当期损益；然后，按照新的持股比例视同自取得投资时即采用权益法核算进行调整。” 有人认为，计入投资收益的金额＝18000×27%-4800×33%＝ 3276 万元。 也有人认为，计入损益的金额应该等于新股东投资中计入资本公积的部分（ 8200 ）乘以新的持股比例，即（27%），即 2214 万元。

回答人：chenyiwei
计入投资收益的金额＝18000×27%-4800×(33%/60%)＝ 4860 － 2640 ＝ 2220 万元。

提问人：zhs7403 时间：2016-01-18 10:15:23
陈老师,按照解释 7 的计算是否如此?和您的数字似乎不匹配?似乎是对于 350 的被动稀释后如何考虑的原因,我理解按照 7 号似乎应该考虑
1. 原比例占有份额 8350*60%=5010 2)被动稀释后占有份额 (8350+18000) 27%=7114.5 3) 投资收益金额 7114.5-5010=2104.5 4) 原来的 350 分别按照权益法调整起初未分配和本期净利润调整 350 27%=94.5

回答人：chenyiwei
不可以这样理解。个别报表层面只能按稀释后的股比追溯权益法，不能按原股比追溯权益法。

提问人：zhs7403 时间：2016-01-18 19:57:38
陈老师，我和您的差异不是被动稀释后27%权益法的金额。而是之前计入投资收益的金额 按照解释 7 ：在个别财务报表中，应当对该项长期股权投资从成本法转为权益法核算。首先，按照新的持股比例确认本投资方应享有的原子公司因增资扩股而增加净资产的份额，与应结转持股比例下降部分所对应的长期股权投资原账面价值之间的差额计入当期损益 因此我计算是：
1. 原比例占有份额 8350*60%=5010 2)被动稀释后占有份额 (8350+18000)*27%=7114.5 3)投资收益金额 7114.5-5010=2104.5 而您的计算是计入投资收益的金额＝18000×27%-4800×(33%/60%)＝ 4860 － 2640 ＝ 2220 万元。 差异是115.5，我看了一下，是之前未分配 450 因为被动稀释也相应减少（60%-27%=33%*350=115.5） 我理解按照解释 7 ，也应该考虑这部分的金额，而您做法没有考虑，直接是按照增资金额所享有比例，但实际以前的未分配也有一部分享受减少了啊？

回答人：chenyiwei
个别报表层面只要求按新的股权比例进行权益法核算并追溯，计算投资处置收益时仍按成本法口径，不要求考虑被处置股权比例部分对应的留存收益。